【裁判字號】    98,交抗,649
【裁判日期】    980630
【裁判案由】    聲明異議
【裁判全文】
臺灣高等法院臺中分院刑事裁定         98年度交抗字第649號
抗  告  人  交通部公路總局新竹區監理所苗栗監理站
受處分人    甲○○
上列抗告人因受處分人違反道路交通管理處罰條例案件，不服臺
灣苗栗地方法院中華民國98年5月11日所為裁定（98年度交聲字
第62號）提起抗告，本院裁定如下：
    主  文
抗告駁回。
    理  由
一、抗告意旨略以：原裁定表示「受吊扣駕駛執照處分時，則僅
    吊扣其違法或違規當時所駕駛車輛之駕駛執照，不再吊扣其
    各級車類之駕駛執照」，係對我國現行駕照管理制度之誤解
    ，基於1人1照原則，吊扣任一等級之汽車駕照，其效力自及
    於全部照類，觀諸目前世界先進國家亦未見分級發照分級處
    罰之先例，我國駕照管理制度並非獨樹一幟，又違反處罰條
    例規定致須接受吊扣駕駛執照處分者，其違規行為對道路交
    通秩序之維持及道路交通安全已生較大之影響，故執行吊扣
    駕駛執照處分，用以限制其繼續行使道路之權利，此見諸道
    路交通管理處罰條例第68條規定至明。為此，提起抗告，請
    求撤銷原裁定關於「前項關於甲○○汽車駕駛人駕駛汽車，
    經測定酒精濃度超過規定標準，吊扣普通小客車駕駛執照一
    年」部分之裁定，並維持抗告人即原處分機關（下稱抗告人
    ）民國98年3月10日竹監苗字第裁54-Z00000000號裁決書關
    於受處分人「吊扣駕駛執照12個月」之原裁決云云。
二、原處分意旨略以：受處分人於98年1月29日22時59分許，駕
    駛車牌號碼2G-3001號自用小客車，行經國道1號高速公路南
    向133公里處，因酒精濃度超過規定標準，為內政部警政署
    國道公路警察局第二警察隊造橋分隊警員掣單舉發「酒精濃
    度超過規定標準，經酒精測定器，測定值為0.76MG/L」違規
    ，依道路交通管理處罰條例第35條第1項第1款規定舉發違規
    ，異議人於應到案期限內提出陳述不服，爰依道路交通管理
    處罰條例第35條第1項第1款暨舉發違反道路交通管理事件統
    一裁罰標準及處理細則第41條規定，裁處異議人罰鍰新臺幣
    （下同）4萬9500元，吊扣駕駛執照12個月，及施以道安講
    習等語。
三、受處分人聲明異議意旨略以：受處分人於上開時地，駕駛車
    牌號碼2G-3001號自用小客車酒測值超過規定標準，經臺灣
    苗栗地方法院檢察署檢察官為緩起訴處分及向公益團體捐款
    3萬元，並參加酒駕團體輔導1場次，但監理站又處分罰單4
    萬9500元及吊扣受處分人大客車駕照，請准予1罪不2罰及吊
    扣小型車駕照等云云（至原處分裁處受處分人施以道安講習
    部分，受處分人並未聲明不服；原審法院裁定「原處分關於
    罰鍰4萬9500元」部分應予撤銷，未經抗告人提起抗告，以
    上該2部分均已確定）等語。
四、按汽車駕駛人飲用酒類後其吐氣所含酒精濃度超過每公升0.
    25毫克以上，不得駕車；又汽車駕駛人，駕駛汽車經測試檢
    定酒精濃度超過規定標準者，處15,000元以上60,000元以下
    罰鍰，並當場移置保管該汽車及吊扣其駕駛執照1年，道路
    交通安全規則第114條第2款及道路交通管理處罰條例第35條
    第1項第1款分別定有明文。次按道路交通管理處罰條例第68
    條業於94年12月14日修正，並自95年3月1日施行，修正前之
    道路交通管理處罰條例第68條規定：「汽車駕駛人，因違反
    本條例及道路交通安全規則之規定，受吊扣或吊銷駕駛執照
    處分時，吊扣或吊銷其持有各級車類之駕駛執照。」而修正
    後之道路交通管理處罰條例第68條規定：「汽車駕駛人，因
    違反本條例及道路交通安全規則之規定，受吊銷駕駛執照處
    分時，吊銷其持有各級車類之駕駛執照。」該條文修正前，
    其原提案修正條文為：「汽、機車駕駛人，因違反本條例及
    道路交通安全規則之規定，受吊扣或吊銷駕駛執照處分時，
    吊扣或吊銷其違法或違規當時所駕駛車輛之駕駛執照。」立
    法理由略以：「原條文將違法或違規駕駛人所持有各級車類
    之駕駛執照一併吊扣或吊銷，失之過酷，影響人民工作及生
    活甚鉅，爰修正之」等語，是以其立法意旨在於違規行為對
    道路交通秩序之維持及道路交通安全已生較大之影響，故規
    定吊扣或吊銷其持有各級車類之駕駛執照，以限制其繼續駕
    車行駛道路之權利，其係屬駕駛行為之限制，並不因所持駕
    駛執照種類不同而有所差異。而最後通過之修正條文，係將
    道路交通管理處罰條例第68條原有條文中之「吊扣或」3字
    刪除各情，有立法院交通委員會94年10月5日台立交字第094
    2400153號函所附道路交通管理處罰條例第68條審查報告可
    參。則參照上開立法理由及立法經過，依修正後之條文，按
    上開規定受「吊銷駕照」處分者，仍維持吊銷其持有各級車
    類之駕駛執照，至於受「吊扣駕照」處分者，則僅「吊扣」
    其違法或違規當時所駕駛車輛之駕駛執照，不再吊扣其持有
    各級車類之駕駛執照，此觀之立法理由及立法經過自明。
五、經查，本件受處分人確有前開違規行為，業據受處分人於聲
    明異議狀中坦白承認，並有通知單、原處分裁決書各1份附
    卷可稽，其前開違規行為固堪認定。惟查，受處分人之違規
    行為係發生於98年1月29日，自應依現行（修正後）之道路
    交通管理處罰條例第68條裁處，而現行（修正後）道路交通
    管理處罰條例第68條規定，既將「吊扣」等字刪除，是依前
    開說明，駕駛人受吊扣駕駛執照處分時，應不再吊扣其持有
    各級車類之駕駛執照，故原處分機關於作成吊扣駕駛執照處
    分時，應就行為人所應吊扣之駕駛執照種類予以限定，始符
    合依法行政原則。再查，受處分人為本件違規行為時係駕駛
    自小客車，此有上開舉發通知單附卷可憑，揆諸前開說明，
    其依法所受之處分應為限制其駕駛自小客車之權利，即吊扣
    其自小客車之駕駛執照，原處分機關未審酌及此，逕為裁罰
    ，即難認為允當。原審認原處分機關關於吊扣駕駛執照部分
    所為裁罰有如上不當之處，而撤銷原處分關於「吊扣駕駛執
    照拾貳個月」部分，並就撤銷部分改諭知受處分人「汽車駕
    駛人駕駛汽車，經測定酒精濃度超過規定標準，吊扣普通小
    型車駕駛執照壹年」，於法尚無不合。抗告人抗告意旨未審
    酌新修正法律之規定，徒憑己見，逕以道路交通管理處罰條
    例第35條第1項第1款及第68條規定為由，認應剝奪受處分人
    之汽車駕駛用路權，惟道路交通管理處罰條例第35條第1項
    第1款前段既將當場移置保管該汽車及吊扣其駕駛執照併列
    ，而不稱「吊扣其各級車類之駕駛執照」，解釋上當係指同
    一等級之汽車駕駛執照而言，不得任意擴張解釋，另修正後
    道路交通管理處罰條例第68條亦僅規定就受吊銷駕照處分者
    ，吊銷其持有各級車類之駕駛執照，受吊扣駕照處分者，則
    僅吊扣其違法或違規當時所駕駛車輛之駕駛執照甚明。是本
    件關於吊扣駕駛執照部分之抗告並無理由，應予駁回。
六、據上論結，應依道路交通案件處理辦法第26條，刑事訴訟法
    第412條，裁定如主文。
中    華    民    國    98    年    6     月    30    日
            刑事第九庭  審判長法  官  江  德  千
                              法  官  康  應  龍
                              法  官  賴  妙  雲
以上正本證明與原本無異。
不得再抗告。
                              書記官  蘇  昭  文
中    華    民    國    98    年    6     月    30    日


司法院資訊處製作；財團法人民間司法改革基金會備份。
